【裁判字號】    98,訴,937
【裁判日期】    990111
【裁判案由】    違反毒品危害防制條例
【裁判全文】
臺灣雲林地方法院刑事判決               98年度訴字第937號
公  訴  人  臺灣雲林地方法院檢察署檢察官
被      告  甲○○
上列被告因違反毒品危害防制條例案件，經檢察官提起公訴（98
年度毒偵字第945 號），被告於準備程序進行中，就被訴事實為
有罪之陳述，本院依簡式審判程序審理，判決如下：
    主  文
甲○○施用第一級毒品，累犯，處有期徒刑玖月，扣案含有第一
級毒品海洛因成分之白色粉末（驗餘淨重零點壹捌貳公克），沒
收銷燬之，塑膠空包裝袋壹個沒收。
    事  實
一、甲○○前因施用第一級毒品案件，經本院裁定送勒戒處所施
    以觀察、勒戒後，認無繼續施用毒品傾向，經臺灣雲林地方
    法院檢察署檢察官於民國91年8 月21日釋放，並以91年毒偵
    字第252 號為不起訴處分確定。復犯施用毒品案件，再送觀
    察、勒戒後，認無繼續施用毒品傾向，經臺灣雲林地方法院
    檢察署檢察官於92年11月24日釋放，並以92年毒偵字第1083
    號為不起訴處分確定。甲○○仍未戒除毒癮，又因施用第一
    、二級毒品案件，經臺灣高等法院臺南分院於93年9 月23日
    ，以93年度上訴字第573 號刑事判決判處應執行有期徒刑1
    年8 月確定。再因施用第一、二級毒品案件，為本院於94年
    3 月24日，以94年度訴字第102 號刑事判決判處應執行有期
    徒刑1 年確定。上開案件接續執行，於95年12月26日縮短刑
    期假釋出監，所餘刑期並交付保護管束，於96年8 月17日假
    釋期滿未經撤銷而執行完畢。詎甲○○仍未戒除毒癮，又基
    於施用第一級毒品海洛因之犯意，於98年8 月4 日晚間10時
    許，在雲林縣四湖鄉○○○路公園內，以將第一級毒品海洛
    因置入注射針筒內摻水稀釋施打手臂之方式，施用第一級毒
    品海洛因1 次。嗣於98年8 月5 日上午11時30分在雲林縣四
    湖鄉○○路277 號前遭警盤查，當場查獲其持有毒品海洛因
    1 小包（毛重0.35公克、淨重0.186 公克、驗餘淨重0.182
    公克），同日經其同意採尿送驗，檢出毒品嗎啡之陽性反應
    ，始悉上情。
二、案經雲林縣警察局臺西分局報告臺灣雲林地方法院檢察署檢
    察官偵查起訴。
    理  由
一、上揭事實，業據被告甲○○於警詢、偵查及本院準備程序暨
    審理時均坦承不諱，又被告於為警查獲時，經採尿送驗，由
    臺灣檢驗科技股份有限公司以酵素免疫分析法（ＥＩＡ）初
    步檢驗，再以氣相層析質譜儀法（ＧＣ／ＭＳ）確認檢驗結
    果結果，呈可待因、嗎啡陽性反應，此有臺灣檢驗科技股份
    有限公司98年8 月20日濫用藥物尿液檢驗報告、雲林縣警察
    局臺西分局毒品犯罪嫌疑人尿液檢驗作業管制紀錄表各1 紙
    （詳偵查卷第26頁、第27頁）附卷可稽。另查獲扣案之1 小
    包白色粉末（毛重0.35公克、淨重0.186 公克、驗餘淨重0.
    182 公克），經送行政院衛生署草屯療養院鑑定，結果含有
    第一級毒品海洛因之成分，此有該院98年9 月4 日草療鑑字
    第0980900008號鑑定書附卷可憑（詳偵查卷第17頁），足徵
    被告之自白與事實相符，堪以採信。而按92年7 月9 日修正
    公布，並於93年1 月9 日施行之毒品危害防制條例刪除2 犯
    及3 犯之規定，一改修法前繁雜之處遇程序，僅將施用毒品
    者簡化區分為初犯、再犯，並認施用毒品者係屬病患性犯人
    ，以觀察、勒戒戒除其身癮，並以強制戒治去除其心癮。經
    觀察、勒戒或強制戒治執行完畢釋放後，若係5 年後再犯該
    條例第10條施用毒品罪者，與同條例第20條第1 項、第2 項
    關於「初犯」之處理方式相同，檢察官應先聲請法院裁定令
    被告入勒戒處所觀察、勒戒，並視有無繼續施用毒品傾向，
    決定應予釋放、為不起訴之處分，或應聲請法院裁定令入勒
    戒處所強制戒治；若係5 年內「再犯」同條例第10條施用毒
    品罪者，依同條例第23條第2 項規定，檢察官則應依法追訴
    。觀諸該條例第20條第3 項之修正理由：「觀察、勒戒或強
    制戒治5 年後再犯者，顯見前所實施之觀察、勒戒或強制戒
    治已足以遮斷其施用毒品之癮，為期自新及協助其戒除毒癮
    ，對此5 年後再犯者，爰明定仍適用初犯之規定，先經觀察
    、勒戒、強制戒治之程序。」及同條例第23條第2 項之修正
    理由：「為配合簡化施用毒品犯之刑事處遇程序，並鑑於經
    觀察、勒戒或強制戒治執行完畢釋放後5 年內再犯者，其再
    犯率甚高，原據以實施之觀察、勒戒及強制戒治既已無法收
    其實效，自應施以刑事處遇」，顯然如施用毒品者係前經觀
    察、勒戒或強制戒治等治療程序執行完畢5 年後，始再施用
    毒品之「初犯」，因前所執行之觀察、勒戒或強制戒治已足
    收戒除毒癮之效，自應重新執行觀察、勒戒或強制戒治等治
    療程序，並於治療程序執行完畢後，由檢察官為不起訴處分
    ，毋庸對之追訴處罰；反之，在「再犯」之情形，因其先前
    所為治療程序顯未能收戒斷毒癮之效，且考量施用毒品者之
    再犯率偏高，乃簡化其刑事處遇程序，而逕予追訴處罰，不
    再施以治療程序。參酌上開立法理由，修正毒品危害防制條
    例就施用毒品者，祇於「初犯」及「5 年後再犯」二種情形
    ，有其追訴條件之限制，即須於初犯經觀察、勒戒或強制戒
    治釋放後，5 年內均無施用毒品之行為，始能認其前所實施
    之觀察、勒戒或強制戒治已足遮斷毒癮，而得於5 年後再犯
    時，再予適用初犯之規定，重行觀察、勒戒等程序。倘5 年
    內已經再犯，被依法追訴處罰，縱其第3 次（或第3 次以上
    ）施用毒品之時間在初犯釋放5 年以後，即與「5 年後再犯
    」之情形有別，且因已於「5 年內再犯」，顯見其再犯率甚
    高，原實施觀察、勒戒或強制戒治，已無法收其實效，而無
    5 年戒斷期之存在，自無再經觀察、勒戒及強制戒治之必要
    ，即應依該條例第10條處罰，始符新法修正之本旨（最高法
    院95年度臺非字第59號、第65號判決意旨同此）。經查：本
    案被告前因施用第一級毒品案件，經本院裁定送勒戒處所施
    以觀察、勒戒後，認無繼續施用毒品傾向，經臺灣雲林地方
    法院檢察署檢察官於民國91年8 月21日釋放，並以91年毒偵
    字第252 號為不起訴處分確定。復犯施用毒品案件，再送觀
    察、勒戒後，認無繼續施用毒品傾向，經臺灣雲林地方法院
    檢察署檢察官於92年11月24日釋放，並以92年毒偵字第1083
    號為不起訴處分確定。又於五年內因再施用毒品，經法院判
    處有期徒刑確定，足認被告於5 年內已再犯，經依法追訴處
    罰，係「五年內再犯」案件，縱其於本案上開時地（第三次
    以上）再度施用毒品之時間，在初犯經觀察、勒戒執行完畢
    釋放5 年以後，已不合於「五年後再犯」之規定，仍屬「五
    年內再犯」案件，且因已於「五年內再犯」，顯見其再犯率
    甚高，原實施觀察、勒戒，已無法收其實效，依最高法院95
    年第7 次刑事庭會議決議意旨，即應依該條例第10條追訴處
    罰。從而，本案事證明確，被告施用第一級毒品1 次之犯行
    ，堪以認定，應依法論科。
二、按海洛因係毒品危害防制條例第2 條第2 項第1 款所規範之
    第一級毒品，被告予以施用，核其所為係犯同條例第10條第
    1 項之施用第一級毒品罪。其施用第一級毒品海洛因前、後
    持有第一級毒品海洛因之低度行為，均為施用之高度行為所
    吸收，不另論罪。又被告前有事實欄所載科刑、執行前案紀
    錄，有臺灣高等法院被告前案紀錄表在卷可憑，於前案有期
    徒刑執行完畢後5 年內，故意再犯本件有期徒刑以上之罪，
    應論以累犯，依刑法第47條第1 項之規定予以加重其刑。爰
    審酌被告前有多次毒品前科，此有臺灣高等法院被告前案紀
    錄表附卷可憑，且經觀察、勒戒執行完畢釋放後，竟仍不知
    改悔，陷於毒癮而難以自拔，危害國民健康，及其犯罪之動
    機、手段、於本件犯罪後尚能坦承犯行，態度良好等情，量
    處如主文所示之刑。
三、扣案之1 小包白色粉末（毛重0.35公克、淨重0.186 公克、
    驗餘淨重0.182 公克），經送行政院衛生署草屯療養院鑑定
    ，結果含有第一級毒品海洛因之成分，此有該院98年9 月4
    日草療鑑字第0980900008號鑑定書附卷可憑（詳偵查卷第17
    頁），已如上述，係查獲之第一級毒品，不問是否屬於犯人
    所有，爰依毒品危害防制條例第18條第1 項前段之規定，諭
    知沒收銷燬之；扣案包裹上開第一級毒品海洛因之包裝袋1
    個，並非不可與毒品分離，其係毒品之外包裝，用於包裹毒
    品，乃被告所有供施用海洛因所用（但非專用）之物，爰依
    刑法第38條第1 項第2 款、第3 項之規定一併宣告均沒收之
    。另被告用以施用毒品之工具即注射針筒，既未扣案，又非
    違禁物，且通常被告用後即丟棄，為免執行之困難，爰不予
    宣告沒收，附此敘明。
據上論斷，依刑事訴訟法第273 條之1 第1 項、第299 條第1 項
前段，毒品危害防制條例第10條第1 項、第18條第1 項前段，刑
法第11條前段、第38條第1 項第2 款、第47條第1 項，判決如主
文。
本案經檢察官陳詠薇到庭執行職務。
中    華    民    國    99    年     1    月    11    日
                  刑事第三庭  法  官  張文俊
以上正本證明與原本無異。
如不服本判決，應於收受送達後10日內，向本院提出上訴書狀，
並應敘述具體理由；其未敘述上訴理由者，應於上訴期間屆滿後
20日內向本院補提理由書（均須按他造當事人之人數附繕），「
切勿逕送上級法院」。
                              書記官  金雅芳
中    華    民    國    99    年     1    月    11    日
附錄本案論罪科刑法條全文：
毒品危害防制條例第10條
施用第一級毒品者，處六月以上五年以下有期徒刑。
施用第二級毒品者，處三年以下有期徒刑。

司法院資訊處製作；財團法人民間司法改革基金會備份。
